【裁判字號】    97,消債更,918
【裁判日期】    971105
【裁判案由】    更生事件
【裁判全文】
臺灣臺北地方法院民事裁定           97年度消債更字第918號
聲  請  人
即債務人    甲○○
代  理  人  朱麗真律師
上列當事人因消費者債務清理事件聲請更生，本院裁定如下：
    主  文
聲請駁回。
聲請費用由聲請人負擔。
    理  由
一、按債務人與金融機構協商成立者，不得聲請更生或清算，但
    因不可歸責於己之事由，致履行顯有重大困難者，不在此限
    ；本條例施行前，債務人依金融主管機關協調成立之中華民
    國銀行公會會員辦理消費金融案件無擔保債務協商機制與金
    融機構成立之協商，準用前項之規定，消費者債務清理條例
    第151條第5項、第6項分別定有明文。又聲請更生或清算不
    合程式或不備其他要件者，法院應以裁定駁回之，但其情形
    可以補正者，法院應定期間先命補正，復為同條例第8條所
    明定。
二、查本件債務人向本院聲請更生，雖主張：其有不能清償債務
    情事，前已參與銀行公會債務協商，於95年6月2日協商成立
    ，惟協商內容為銀行片面決定，債務人無法維持基本生活，
    且協商成立時債務人擔任夜班工作，月入約新台幣（下同）
    28,000元，需扶養重病失智之父親，於扣除必要生活費用
    15,200元後，尚餘12,800元，勉可支付協議還款額每月
    11,568元，惟因有感於競爭力低落，意欲進修，於96年10月
    間暫停夜班工作，改為日班，收入減少至每月21,340元，遂
    於96年11月毀諾，有不可歸責於己之事由而無法繼續履行協
    議，債務人未經法院裁定開始清算程序或宣告破產云云。惟
    查：債務人於本件更生或清算聲請前，曾於95年6月2日參與
    銀行公會債務協商成立，協議每月還款金額為新台幣（下同
    ）11,568元等情，為債務人所自承，且有協議書在卷可稽，
    債務人自陳每月收入原為28,000元，扣除每月應還款金額後
    ，仍可維持自己生活並扶養父親，顯見原協議還款金額並無
    任何不當，係因債務人欲進修而改至日班工作，收入減少為
    每月21,340元始無法繼續履約，然查，更生機制之目的僅在
    使債務人可於保有基本生活所需之前提下藉由清償部分債務
    而重獲新生，並非在使債務人可一方面享有如同無負債般自
    由支配財產、決定是否選擇減少收入而追求其他目標之自由
    ，同時豁免其過去所積欠之鉅額債務。進修乃聲請人自身之
    選擇，並非非自願性被迫減少收入，債務人明知自己尚有大
    筆債務未清償完畢，理應以自己之償債義務為重，若無把握
    可進一步降低自己支出至可彌補因進修所減少之收入之程度
    ，即應延後進修計畫。然債務人不此之圖，仍罔顧自己之償
    債義務，基於自由意志選擇減少收入，且於收入減少後又未
    能降低支出至足以彌補減少之收入之程度，導致無法繼續履
    約，不能認為其係因不可歸責於己之事由，致履行上開協議
    內容顯有重大困難，從而，債務人之毀諾不能認為合法，是
    本件債務人聲請更聲，既違背消費者債務清理條例第151條
    之規定，且上開欠缺又屬無從補正，依上說明，自應駁回其
    更生之聲請，爰裁定如主文。
中    華    民    國    97    年    11    月    5     日
                  民事第八庭    法      官  陳怡雯
上為正本係照原本作成
如不服本裁定，應於裁定送達後10日內，以書狀向本院提出抗告
，並繳納抗告費新臺幣1千元
中    華    民    國    97    年    11    月    5     日
                                書  記  官  林桂玉


司法院資訊處製作；財團法人民間司法改革基金會備份。
